臺灣士林地方法院刑事判決
111年度金訴字第334號
公  訴  人  臺灣士林地方檢察署檢察官
被      告  黄俊浩




上列被告因違反洗錢防制法等案件，經檢察官提起公訴（111年
度偵字第2708號）及移送併辦（111年度偵字第2550號），本院
判決如下：
    主  文
黄俊浩幫助犯洗錢防制法第十四條第一項之洗錢罪，處有期徒刑
參月，併科罰金新臺幣壹萬伍仟元，罰金如易服勞役，以新臺幣
壹仟元折算壹日。未扣案之犯罪所得新臺幣壹萬伍仟元沒收，於
全部或一部不能沒收或不宜執行沒收時，追徵其價額。
    事  實
一、黄俊浩可預見將個人金融帳戶資料提供予他人時，極可能供
    詐欺集團作為財產犯罪之工具，用以匯入詐欺所得贓款後，
    再使用提款卡或操作網路銀行等方式，將詐欺所得贓款提領
    或轉出至其他金融帳戶，藉此產生遮斷資金流動軌跡以逃避
    國家追訴、處罰之洗錢效果，竟基於縱有人持其所交付之帳
    戶資料實施詐欺犯罪及隱匿犯罪所得去向、所在亦不違背其
    本意之幫助詐欺取財及洗錢之犯意，於民國110年6月中旬某
    日，在址設新北市○○區○○○路00○0號「全家便利超商」門口
    ，將其申辦之國泰世華商業銀行帳號000-000000000000號帳
    戶（下稱國泰世華帳戶）之提款卡、密碼、網路銀行帳號及
    密碼等資料，交予真實姓名年籍不詳、綽號「阿志」之成年
    男子。嗣「阿志」暨所屬詐欺集團成員取得黄俊浩上開帳戶
    資料後，即意圖為自己不法所有，先後為以下犯行：(一)自
    110年3月31日起以通訊軟體與陳進謚聯繫，佯稱略以：若依
    指示投資，獲利可期云云，致陳進謚陷於錯誤，於110年6月
    28日20時38分許，將新臺幣（下同）3萬元匯至黃建勳所申
    辦之遠東商業銀行帳號000-00000000000000號帳戶（下稱黃
    建勳之遠東商銀帳戶，黃建勳所涉詐欺等罪嫌，已由臺灣新
    北地方檢察署檢察官提起公訴），並隨即於同日20時40分許
    ，由該集團內某成員將款項轉入黄俊浩之國泰世華帳戶，且
    旋遭提領一空。(二)自110年6月4日起以通訊軟體與蔡幸原
    聯繫，佯稱略以：虛擬貨幣投資獲利良好云云，致蔡幸原陷
    於錯誤，於110年7月1日0時45分許，將50萬元匯至黃建勳之
    遠東商銀帳戶，並隨即於同日0時58分許，由該集團內某成
    員將其中37萬元轉入黄俊浩之國泰世華帳戶，且旋於同日1
    時1分至30分許，再由該集團內擔任車手之林秉浤持提款卡
    將款項提領一空。嗣因陳進謚、蔡幸原察覺有異而報警處理
    ，始循線查悉上情。
二、案經陳進謚訴由新北市政府警察局新莊分局、蔡幸原訴由新
    竹市警察局第二分局報告臺灣士林地方檢察署檢察官偵查起
    訴暨移送併辦。
    理  由
一、證據能力：
    本判決所引用具傳聞證據性質之供述證據，檢察官、被告黄
　　俊浩於本院準備程序時均已同意作為證據（本院金訴卷第24
　　至28頁），本院審酌該等證據作成時之情況，並無違法取證
　　或其他瑕疵，與本案待證事實均具有關聯性，亦無顯不可信
　　之情況，認為以之作為證據應屬適當，依刑事訴訟法第159
　　條之5第1項規定，均有證據能力。至本判決所引用之非供述
　　證據，與本案待證事實均具有證據關聯性，且無證據證明係
　　公務員違背法定程序所取得，依刑事訴訟法第158條之4規定
　　之反面解釋，亦均有證據能力。
二、事實認定：
    訊據被告雖坦稱有將其申辦之國泰世華帳戶之提款卡、密碼
    、網路銀行帳號及密碼等資料，於上揭時、地，交付予「阿
    志」一節，然矢口否認有何幫助詐欺取財、幫助洗錢之犯行
    ，辯稱略以：我不知道他們會把帳戶拿去詐騙跟洗錢，我是
    因為要辦貸款才把帳戶資料交給「阿志」，「阿志」說他在
    銀行有門路，只是他會抽一點錢，我就說好，因為我一般的
    貸不過，別人有辦法，就交給對方云云。經查：
(一)前開國泰世華銀行帳戶係被告所申辦，其於上揭時、地，將
    帳戶之提款卡、密碼、網路銀行帳號及密碼等資料，交付予
    真實姓名年籍不詳、綽號「阿志」之人，嗣告訴人陳進謚、
    蔡幸原遭詐欺集團詐騙後，將如事實欄一所示款項匯入黃建
    勳之遠東商銀帳戶，並隨即由該集團內某成員將如事實欄一
    所示款項轉入被告之國泰世華銀行帳戶，且分別為集團內某
    成員、林秉浤將帳戶內款項提領一空等節，業據被告坦承確
    有交付帳戶資料之事實無訛，對於告訴人陳進謚、蔡幸原受
    騙後所匯款項輾轉由其帳戶內遭人提領等情亦不予爭執（見
    本院金訴卷第22至23、28至29頁），核與告訴人陳進謚、蔡
    幸原於警詢時之指訴、證人即共犯林秉浤於警詢時之證述情
    況大致相符（見111偵2708卷第7至11、13至14頁，111偵255
    0卷第19至23、43至50頁），另有告訴人陳進謚提出之台中
    銀行存摺與交易明細影本、與詐欺集團成員透過IG、LINE對
    話紀錄截圖、雲林縣警察局斗六分局莿桐派出所之金融機構
    聯防機制通報單各1份、告訴人蔡幸原之國泰世華網路銀行
    轉帳紀錄截圖1份、假投資網站之翻拍照片及截圖4張、臺北
    市政府警察局中山分局中山一派出所受理各類案件紀錄表、
    受理詐騙帳戶通報警示簡便格式表、共犯車手林秉浤持被告
    國泰世華銀行帳戶之提款卡提款影像一覽表各1份、遠東銀
    行111年2月10日遠銀詢字第1110000544號函檢附黃建勳之遠
    東商銀帳戶交易明細1份、同一帳戶之客戶基本資料、交易
    明細各1份、被告之國泰世華銀行帳戶之客戶基本資料1份、
    交易明細2份、國泰世華銀行111年1月20日國世存匯作業字
    第1110010536號函檢附被告帳戶之附表、客戶基本資料、交
    易明細、掛失補發及通報警示紀錄共1份在卷可憑（見111偵
    2708卷第17至21、27至29、35至52、75至79頁，111偵2550
    卷第25、27至33、35至37、41、53至54、79、101至115、12
    3至126頁）。是以，被告提供之前開國泰世華銀行帳戶資料
    確已遭詐欺集團成員用以作為詐騙告訴人2人之犯罪工具，
    且告訴人2人受騙後所匯款項，最終自該帳戶內為人提領而
    不知去向等情節，均堪以認定。
(二)再者，金融帳戶為個人理財之工具，申請開設金融帳戶並無
    任何特殊之限制，一般民眾皆可以存入最低開戶金額之方式
    自由申請開戶，並得同時在不同金融機構申請多數存款帳戶
    使用，乃眾所週知之事實，如有不以自己名義申請開戶，反
    以其他方式向不特定人蒐集他人之金融帳戶使用，衡諸常情
    ，應能合理懷疑該蒐集帳戶之人係欲利用人頭帳戶以收取犯
    罪所得之不法財物。況且，如取得他人金融帳戶之提款卡及
    密碼等資料，即得經由該帳戶提、匯款項，是以將自己所申
    辦之金融帳戶之上述資料交付予欠缺信賴關係之人，即等同
    將該帳戶之使用權限置於自己之支配範疇外。又我國社會近
    年來，因不法犯罪集團利用人頭帳戶作為渠等詐騙或其他財
    產犯罪之取贓管道，以掩飾真實身分、逃避司法單位查緝，
    同時藉此方式使贓款流向不明致難以追回之案件頻傳，復廣
    為媒體報導且迭經政府宣傳，故民眾不應隨意將金融帳戶交
    予不具信賴關係之人使用，以免涉及幫助詐欺或其他財產犯
    罪之犯嫌，而此等觀念已透過教育、政府宣導及各類媒體廣
    為傳達多年，已屬我國社會大眾普遍具備之常識。查被告為
    81年出生，案發時為年滿28歲，為大學肄業（高中畢業）之
    教育程度，有其個人戶籍資料1紙存卷可參（見111偵2550卷
    第7頁），且被告於偵查時供稱：我做過餐廳、保險業務、
    賣二手車業務、做工地，出社會超過10年了等語（見110偵2
    550卷第171頁），堪認被告係具有一定智識程度與相當社會
    歷練之成年人，並非不知世事或與社會脫節，其對於以上社
    會運作常態、不法犯罪集團利用人頭帳戶遂行詐騙等現況，
    主觀上自當有所認識。
(三)被告雖以前詞置辯，惟查：
　1.按刑法上之故意，可分為直接故意與間接故意即不確定故意
    ，所謂間接故意或不確定故意，係指行為人對於構成犯罪之
    事實，預見其發生而其發生並不違背其本意者而言，此見刑
    法第13條第2項規定自明。另犯罪之動機，乃指行為人引發
    其外在行為之內在原因，與預見構成要件該當行為之故意應
    明確區分。亦即，行為人只須對構成要件該當行為有所預見
    ，則其行為即具有故意，至於行為人何以為該行為，則屬行
    為人之動機，與故意之成立與否乃屬二事。因此，如行為人
    對於他人極可能將其所交付之金融帳戶提款卡及密碼等資料
    ，供作詐欺取財等財產犯罪或洗錢等不法行為之工具使用一
    事，已有所預見，但仍抱持在所不惜或聽任該結果發生之心
    態，而將帳戶資料交付他人，則無論其交付之動機為何，均
    不妨礙其成立幫助詐欺取財等財產犯罪、洗錢之不確定故意
    。
　2.被告自承已將其與「阿志」之LINE對話紀錄刪除，並無留存
    等語（見本院金訴卷第22、24頁），則被告辯稱係因請託「
    阿志」辦理貸款之緣故而交付國泰世華帳戶資料，是否屬實
    已非無疑。縱使有被告所稱請託辦理貸款一事，惟依日常生
    活經驗可知，現今一般金融機構或民間貸款之作業程序，無
    論自行或委請他人代為申辦貸款，其核貸過程係要求借款人
    提出相關身分證明文件以簽訂借貸契約，並要求借款人提出
    在職證明、財力證明，並簽立本票或提供抵押物、保證人以
    資擔保，如係銀行貸款，尚會透過財團法人金融聯合徵信中
    心查詢借款人之信用還款狀況以評定放貸金額，並於核准撥
    款後，由借款人提供帳戶供撥款入帳使用，而無須債務人提
    供金融帳戶之提款卡、密碼，甚至網路銀行帳號及密碼予債
    權人，使債權人得任意使用借款人名下帳戶之必要；又辦理
    貸款往往涉及大額金錢之往來，申請人若非親自辦理，理應
    委請熟識或信賴之人代為辦理，若委請代辦公司，當知悉該
    公司之名稱、地址及聯絡方式，以避免貸款金額為他人所侵
    吞，此為一般人均得知悉之情。而被告既係具備正常智識能
    力及有相當社會經驗之人，自當知悉貸款之本質，亦瞭解銀
    行或一般私人當無可能在借款者係毫無資力或未提供任何擔
    保之情形下，仍願意提供資金予借款人。
　3.參酌被告供稱其於110年6月中旬時欲辦理勞工紓困貸款10萬
    元未通過，原因是尚積欠銀行貸款，其與「阿志」是喝酒認
    識，當時認識不到半年，那時認識2個月左右，「阿志」說
    可以幫忙申請通過，說他有門路，只是會被「阿志」抽一點
    錢，交付的國泰世華帳戶很久沒使用，裡面剩100元以下的
    金額等語（見110偵2550卷第13、169、171、173頁，本院金
    訴卷第23、84頁），而被告自109年間起即有積欠銀行款項
    ，為銀行催收或將之列為呆帳，迄110年底為止，被告尚積
    欠銀行15萬7000元之債務一節，有財團法人金融聯合徵信中
    心111年1月21日金徵（業）字第1110000415號函檢附被告個
    人綜合信用報告1份附卷可佐（見110偵2550卷第137至149頁
    ）。準此，被告既知悉其本身條件無法順利向銀行申請貸款
    ，何以能堅信「阿志」僅向其拿取幾無餘額在內之帳戶資料
    ，便可為其辦理通過？甚且，被告與「阿志」並無深厚交情
    ，在未提供任何擔保物品或資力證明之情況下，僅將上開國
    泰世華銀行帳戶資料交予對方，被告又如何能有僅供作貸款
    用途之確信？佐以被告自承：我只能賭一把，當時住外面真
    的需要錢，我的房租2萬6，「阿志」說他有門路可以辦貸款
    ，但他沒講是什麼門路，也沒有說為何什麼需要交提款卡給
    他，我也沒有仔細問。他只說他有他的辦法，我就相信他，
    沒再多問。我現在找不到「阿志」，我知道詐騙很多，我也
    知道帳戶不要亂給別人，但當時情況急迫，我也是只能先選
    擇相信對方不會害我，我想說都認識一陣子了等語（見110
    偵2550卷第169、171頁，本院金訴卷第84頁），顯見被告係
    抱持著姑且一試之僥倖心態，在未有合理查證下，即貿然將
    帳戶資料提供予不具信賴關係之他人甚明，且益徵被告對於
    該帳戶資料在交付後將被作何使用，已無從為任何風險控管
    或提出有效之應對措施，而金融帳戶提款卡、密碼、網路銀
    行等之作用何在，被告亦應屬知之甚詳。則被告在面對諸多
    不符一般常情之情況下，仍決意交付上揭帳戶資料予對方持
    有，可見其僅因急需用款，乃抱持為求順利取得款項，不論
    對方將如何利用其所提供之帳戶資料均無所謂，不致造成其
    個人受有重大財產損失之心態，而率然交予他人，是其當時
    主觀上自具備縱有人持其所交付之帳戶資料實施犯罪亦不違
    背其本意之幫助詐欺取財犯意甚明，要不因其係出於貸款之
    動機而為交付，即得以阻卻幫助他人犯罪之不確定故意。是
    被告上開所辯，並不足資為其有利認定之依據。
(四)按特定犯罪之正犯實行特定犯罪後，為隱匿其犯罪所得財物
    之去向、所在，而令被害人將款項轉入其所持有、使用之他
    人金融帳戶，並由該特定犯罪正犯前往提領其犯罪所得款項
    得手，因已被提領而造成金流斷點，該當隱匿之要件，該特
    定犯罪正犯自成立一般洗錢罪之正犯。又提供金融帳戶者主
    觀上如認識該帳戶可能作為對方收受、提領特定犯罪所得使
    用，對方提領後會產生遮斷金流以逃避國家追訴、處罰之效
    果，仍基於幫助之犯意，而提供該帳戶之存摺、提款卡及密
    碼，以利洗錢實行，仍可成立一般洗錢罪之幫助犯。本件被
    告提供上開國泰世華銀行帳戶資料予不詳身分之「阿志」，
    最終帳戶資料為「阿志」暨所屬詐欺集團所掌控，使該集團
    成員向本案2位告訴人施用詐術，並令其等依指示匯款後，
    為隱匿犯罪所得財物之去向、所在，復將2位告訴人受騙款
    項自其他帳戶轉入上開國泰世華銀行帳戶，並由集團成員或
    共犯車手林秉浤迅速提領一空，以此輾轉、迂迴方式隱匿詐
    欺贓款，該犯罪所得在遭提領出時即形成金流斷點，致檢警
    機關事後難以查知其去向、所在，該集團成員上開所為自該
    當隱匿詐欺犯罪所得財物之要件，亦即，本案詐欺之正犯已
    成立一般洗錢罪之正犯。而被告主觀上除預見「阿志」係為
    遂行詐欺犯行而向其取得上開國泰世華銀行帳戶使用一情外
    ，亦當預見將有他人持其帳戶之提款卡或操作網路銀行，進
    行收受、提領或轉出帳戶內款項之可能，故被告對於所提供
    之帳戶資料可能供犯罪贓款進出使用一節自亦有所認識，而
    因詐欺集團成員一旦提領或轉出帳戶內款項，客觀上在此即
    可製造金流斷點，後續已不易查明贓款流向，因而產生隱匿
    詐欺犯罪所得去向、所在以逃避國家追訴、處罰之效果。因
    此，依被告之智識程度與社會經驗，對於持有帳戶者一旦掌
    握提款卡或網路銀行密碼，即可供款項進出之使用，亦當足
    以預見，被告仍決定將上開國泰世華銀行帳戶資料交予對方
    使用，顯有容任他人使用其帳戶進行洗錢仍不違反其本意之
    情形，其主觀上亦有幫助洗錢之不確定故意，亦堪認定。
(五)綜上所述，被告之辯解要無可採，本案事證已臻明確，被告
    之犯行堪予認定，應依法論罪科刑。　　
三、論罪科刑與沒收：
(一)按刑法上之幫助犯，係對於犯罪與正犯有共同之認識，而以
    幫助之意思，對於正犯資以助力，而未參與實施犯罪之行為
    者而言。是以，如未參與實施犯罪構成要件之行為，且係出
    於幫助之意思提供助力，即屬幫助犯，而非共同正犯。被告
    雖有提供上開帳戶資料予該犯罪集團使用，但被告單純提供
    上開帳戶資料供人使用之行為，並不等同於向告訴人施以欺
    罔之詐術行為，亦非洗錢行為，且卷內亦未見被告有何參與
    詐欺本案告訴人之行為或於事後提領、分得詐騙款項之積極
    證據，被告上揭所為，應屬詐欺取財、洗錢罪構成要件以外
    之行為，在無證據證明被告係以正犯之犯意參與犯罪之情形
    下，應認被告所為僅成立幫助犯而非正犯。是核被告所為，
    係犯刑法第30條第1項前段、第339條第1項之幫助詐欺取財
    罪，及刑法第30條第1項前段、洗錢防制法第14條第1項之幫
    助洗錢罪。
(二)被告提供上開國泰世華銀行帳戶資料幫助「阿志」暨所屬詐
    欺集團詐騙本案2位告訴人，且使該集團得以順利隱匿贓款
    之去向、所在，係以一行為觸犯2個幫助詐欺取財罪及幫助
    洗錢罪，應依想像競合犯之規定，從法定刑較重之幫助洗錢
    罪處斷。另被告係幫助犯，其犯罪情節較正犯輕微，爰依刑
    法第30條第2項規定，按正犯之刑減輕之。
(三)本院審酌被告對於目前社會詐騙案件頻傳，民眾因遭騙而將
    款項匯入人頭帳戶致受財產損害者所在多有，政府亦不時宣
    導勿任意將金融帳戶提供予不具信賴關係之人使用，詎被告
    仍貿然將帳戶資料提供予來歷不明之人，顯不顧其帳戶可能
    遭他人用以作為犯罪工具，嚴重破壞社會治安及有礙金融秩
    序，助長犯罪歪風，並增加檢警機關追緝本案詐欺集團幕後
    成員之困難，又2位告訴人受騙款項經該集團成員轉出及提
    領後，已難以追查去向、所在，而得以切斷特定犯罪所得與
    特定犯罪行為人間之關係，致加深告訴人向施用詐術者求償
    之困難度，所為實無可取；復審酌2位告訴人因受騙而匯入
    上開國泰世華銀行帳戶之金額、其等之損失情形，以及被告
    至今仍未對2位告訴人有所賠償；兼衡被告始終否認犯行之
    犯後態度，以及如臺灣高等法院被告前案紀錄表所示之前科
    素行，併參考被告自述高中畢業之智識程度，未婚，目前與
    女友、母親同住，月薪4萬5000元至5萬元，負債中，外面還
    有欠別人錢等語（見本院金訴卷第85頁）等一切情狀，爰量
    處如主文所示之刑，並就罰金刑部分諭知易服勞役之折算標
    準。
(四)末查，被告自承交付帳戶資料後，「阿志」曾給予1萬5000
    元，是被告確因提供帳戶資料之幫助犯罪行為，獲得上開對
    價，此應為其本案之不法所得，雖未扣案，仍應依刑法第38
    條之1第1項前段、第3項規定宣告沒收，於全部或一部不能
    沒收或不宜執行沒收時，追徵其價額。至本案2位告訴人受
    騙後輾轉流入上開國泰世華銀行帳戶內之款項，係由該集團
    成員或林秉浤持提款卡提領，非屬被告所有，亦非在其實際
    掌控中，故被告就所隱匿之財物不具所有權及事實上處分權
    ，自毋庸依洗錢防制法第18條第1項規定宣告沒收，附此敘
    明。
據上論斷，應依刑事訴訟法第299條第1項前段，洗錢防制法第14
條第1項，刑法第11條前段、第339條1項、第55條前段、第30條
第1項前段、第2項、第38條之1第1項前段、第3項、第42條第3項
前段，刑法施行法第1條之1第1項，判決如主文。
本案經檢察官陳韻中提起公訴及檢察官劉建志移送併辦，檢察官
吳昭瑩到庭執行職務。
中　　華　　民　　國　　111 　年　　11　　月　　29　　日
                  刑事第八庭  審判長法  官  楊廼伶
　　　　　　　　　                  法  官  葛名翔
　　　　　　　　　                  法  官  李東益
以上正本證明與原本無異。
如不服本判決應於收受送達後20日內向本院提出上訴書狀，並應
敘述具體理由。其未敘述上訴理由者，應於上訴期間屆滿後20 
日內向本院補提理由書 (均須按他造當事人之人數附繕本 )「切
勿逕送上級法院」。
                                    書記官  林盈均
中　　華　　民　　國　　111 　年　　12　　月　　01　　日
附錄本案論罪科刑法條全文：
中華民國刑法第339條
意圖為自己或第三人不法之所有，以詐術使人將本人或第三人之
物交付者，處5年以下有期徒刑、拘役或科或併科50萬元以下罰
金。
以前項方法得財產上不法之利益或使第三人得之者，亦同。
前二項之未遂犯罰之。
洗錢防制法第14條
有第二條各款所列洗錢行為者，處7年以下有期徒刑，併科新臺
幣5百萬元以下罰金。
前項之未遂犯罰之。
前二項情形，不得科以超過其特定犯罪所定最重本刑之刑。